【裁判字號】    97,交聲,114
【裁判日期】    970829
【裁判案由】    聲明異議
【裁判全文】
臺灣臺南地方法院交通事件裁定         97年度交聲字第114號
移送機關    交通部公路總局嘉義區監理所臺南監理站
異議人即
受處分人    甲○○
上列受處分人因違反道路交通管理處罰條例案件，對於交通部公
路總局嘉義區監理所台南監理站民國97年1月25日所為之裁決處
分（處分案號：嘉監南字第裁74-1A0000000號），聲明異議，本
院裁定如下：
    主  文
異議駁回。
    理  由
一、原處分意旨略以：異議人即受處分人甲○○（下稱異議人）
    ，所有之車牌號碼JTG-302號重機車，於民國91年5月27日8
    時40分許，經人駕駛停在臺北市塯公圳，設有禁止臨時停車
    之紅實線（禁止臨時停車路段）處所，有在禁止臨時停車處
    所停車之違規行為，經臺北市政府交通局依違反道路交通管
    理處罰條例第56條第1項第1款之規定，製單逕行舉發，嗣經
    交通部公路總局嘉義區監理所台南監理站（下稱移送機關）
    ，以其違規事實明確，依道路交通管理處罰條例第56條第1
    項第1款之規定，裁處異議人罰鍰新台幣（下同）1,200元。
二、本件聲明異議意旨略以：異議人所有之JTG-302號重機車，
    係由異議人之子在臺北求學時騎用，而於91年間，異議人之
    子出國遊學時，上開機車原係停放於該停的位置，嗣因警方
    10天內連開7張紅單，異議人收到舉發通知單後，至臺北尋
    找該車未著，該機車業已遺失，至警局查詢，因官不理民，
    也無法報失竊，為此，聲明異議，請求撤銷原處分等語。
三、按道路交通管理處罰條例本身並無行政罰裁處權之時效消滅
    規定，而同條例第2條雖規定：「本條例未規定者，依其他
    法律規定。」按行政罰法於94年2月5日公布，該法第27條第
    1項、第45條第1項、第2項、第46條分別規定：「行政罰之
    裁處權，因3年期間之經過而消滅。」、「本法施行前違反
    行政法上義務之行為應受處罰而未經裁處，於本法施行後，
    除第15條、第16絛、第18絛第二項、第20條及第22條規定外
    ，均適用之。」、「前項行政罰之裁處權時效，自本法施行
    之日起算。」、「本法自公布後一年施行。」因此，行政罰
    之裁罰權需至98年5月2日始有罹於時效之問題。而本件違規
    行為係於91年5月27日發生，移送機關遲於97年1月25日始為
    裁決，固有未洽，惟依上開說明，無裁處權時效消滅之問題
    ，從而本院對本件聲明異議，仍應就實體方面加以調查，為
    准駁之裁定，不得以罹於時效而為不罰之諭知，合先敘明。
四、又本件異議人之違規行為發生於91年5月27日，係在94年12
    月28日日修正公布，並於95年7月1日日施行之道路交通管理
    處罰條例第56條第1項第1款規定之前；而行政罰法係94年2
    月5日日以華總一義字第09400016841號命令公布，依該法第
    46條規定，自95年2月5日開始施行；依行政罰法第5條規定
    ：「行為後法律或自治條例有變更者，適用行政機關最初裁
    處時之法律或自治條例。但裁處前之法律或自治條例有利於
    受處罰者，適用最有利於受處罰者之規定。」自應以行政機
    關「最初裁處時」為法律適用之依據。從而，本件移送機關
    為裁決時係97年1月25日日，比較修法前後道路交通管理處
    罰條例第56條第1項第1款之處罰規定，修正後之規定並無不
    利於異議人，有關裁處法律之適用，自應依94年12月28日日
    修正公布，並於95年7月1日施行後道路交通管理處罰條例第
    56條第1項第1款規定予以處理，始符法旨，先予敘明。
五、又按汽車駕駛人停車時，在禁止臨時停車處所停車者，處新
    臺幣600元以上1,200元以下罰鍰，道路交通管理處罰條例第
    56 條第1項第1款定有明文。經查：移送機關指稱異議人所
    有之車牌號碼JTG-302號重機車，於91年5月27日8時40分許
    ，在臺北市塯公圳，因在劃有紅線路段之禁止臨時停車處所
    停車，遭警逕行製單舉發一節，有台北市政府交通局91年6
    月3日北市交停字第1A0000000號舉發違反道路交通管理事件
    通知單1份在卷可稽，並有照片1幀附卷可憑。至於異議人雖
    辯稱其於收受上開舉發通知單後，有委請家人北上察看，已
    未發現上開車輛之蹤跡云云，然上開車輛確實有違規停放於
    劃有紅線之路段，已有照片1幀在卷可稽，異議人自不得以
    其事後找不到該車，而為免除其違規行為行政責任之依據，
    其上開辯稱，並不足採。從而，本件事證明確，異議人之違
    規行為堪以認定。
六、綜上所述，異議人因有在禁止臨時停車處所停車之違規行為
    ，經移送機關依道路交通管理處罰條例第53條第1項第1款之
    規定，裁處異議人罰鍰新台幣1,200元，並無違誤，從而，
    異議人之異議為無理由，應予駁回。至於異議人雖舉本院
    97年度交聲字第113號、第115號、第117號等交通事件裁定
    ，為其主張不罰之佐證，然上開個案見解，並非判例，對本
    院不生拘束效力，自難為其有利之論據，附此敘明。
七、據上論斷，應依道路交通管理處罰條例第87條第2項、道路
    交通案件處理辦法第19條，裁定如主文。
中    華    民    國    97    年    8     月    29    日
                     交通法庭   法  官   陳淑勤
以上正本證明與原本無異。
如不服本裁定，應於送達後5日內，向本院提出抗告狀。
                                書記官   謝國欽
中    華    民    國    97    年    8     月    29    日


司法院資訊處製作；財團法人民間司法改革基金會備份。
